臺灣板橋地方法院民事判決　　　　　　 100年度訴字第1971號
原　　　告　蔡踵泆
被　　　告　姚承宏
上列當事人間請求清償借款事件，於中華民國100年11月17日言
詞辯論終結，本院判決如下：
    主      文
被告應給付原告新臺幣壹拾柒萬元，及自中華民國一百年六月二
十三日起至清償日止按週年利率百分之五計算之利息。
訴訟費用由被告負擔。
本判決得為假執行。
    事實及理由
壹、程序部分：按訴狀送達後，原告不得將原訴變更或追加他訴
    。但有擴張或減縮應受判決事項之聲明之情形者，不在此限
    ，民事訴訟法第255條第1項第3款定有明文。本件原告起訴
    時原請求被告應給付原告新臺幣（下同）51萬元及其利息，
    嗣於訴訟繫屬中，減縮其請求之金額如下述，經核合於前揭
    法條規定，應予准許，合先敘明。
貳、當事人之主張：
一、原告方面：
    聲明：被告應給付原告17萬元，及自支付命令送達翌日起至
    清償日止按週年利率5%計算之利息。
    其陳述及所提出之證據如下：被告前於民國98年9月1日向原
    告借款17萬元，並約定被告自98年9月起每月15日還款1萬元
    ，且若被告有還款遲延或未償還之情形，被告願受借款金額
    2倍之罰款，豈料，被告迄今竟分文未償，雖屢經原告催討
    均告枉然，是原告依雙方約定請求被告清償借款17萬元。又
    這17萬元是紅利，本來就是被告要給原告的，後是被告說有
    週轉的問題才簽這張本票。營業報表是被告虧損後才給原告
    。為此依法提起本件訴訟。並提出本票、切結書等影本為證
    據。
二、被告方面：
    聲明：請求駁回原告之訴。
    其陳述略如下：店面原來被告獨資，後來原告入股合作，但
    因為有罰款，原告不承認，且讓被告簽切結書。原告沒有拿
    17萬元，這17萬元是事業紅利，而這17萬元是要繳罰款的，
    被告自己的紅利也去貼補店裡。原告要把後續虧損補錢，被
    告才要給紅利等語。
參、得心證之理由：
一、本件原告主張被告前於98年9月1日向原告借款17萬元，約定
    被告自98年9月起每月15日還款1萬元，豈料，被告迄今竟分
    文未償，雖屢經原告催討均告枉然，是原告依雙方約定請求
    被告清償借款17萬元等情，為被告所否認，並以這17萬元是
    事業紅利，而這17萬元是要繳罰款的等語資為抗辯。經查，
    原告就其主張之上述事實，業據提出本票、切結書等影本為
    證據（見本院100年度司促字第21208號卷第4至5頁），依該
    切結書內容所載：「立切結書人姚承宏於98年9月1日向蔡踵
    泆借款，共計新台幣壹拾柒萬元整，雙方約定同意本人（即
    立切結書人）自98年9月1日起每月15日償還新台幣壹萬元整
    ，本人願依約定按期履行，……。此致債權人蔡踵泆君。立
    切結書人：姚承宏……。」等字樣，且被告就該切結書為其
    所簽署，及被告並未返還上開切結書約定之款項等事實並不
    爭執，則堪認原告主張之事實為真實。被告主張這17萬元是
    事業紅利乙節，雖為原告所自承，惟依上開切結書內容，可
    知被告與原告確實曾就兩造間經營事業盈餘為結算，並達成
    由被告給付原告17萬元之協議，故兩造間之真正債權債務關
    係雖非原告原來主張之借貸關係，但原告依上開切結書內容
    所載仍得向被告請求給付該筆款項，而被告迄未依約返還上
    開款項，則依上開切結書之約定，被告自有返還義務，從而
    ，原告請求被告給付17萬元，即為可採。
二、按「給付有確定期限者，債務人自期限屆滿時起，負遲延責
    任。」、「遲延之債務，以支付金錢為標的者，債權人得請
    求依法定利率計算之遲延利息。但約定利率較高者，仍從其
    約定利率。」、「應付利息之債務，其利率未經約定，亦無
    法律可據者，週年利率為百分之五。」，民法第229條第1項
    、第233條第1項及第203條分別定有明文。經查，依據原告
    所提出之上開切結書內容所示，被告允諾原告將上開金額分
    別於98年9月15日、98年10月15日、98年11月15日、98年12
    月15日、99年1月15日、99年2月15日、99年3月15日、99年4
    月15日、99年5月15日、99年6月15日、99年7月15日、99年8
    月15日、99年9月15日、99年10月15日、99年11月15日、99
    年12月15日、100年1月15日各償還1萬元，有該切結書影本
    在卷可參（見本院100年度司促字第21208號卷第5頁），則
    依前揭法條規定，被告應自上開各清償期屆至之翌日起始負
    給付遲延責任，又前揭切結書內容並無利息之約定，則原告
    所得請求被告依法定利率計算之遲延利息應自被告負遲延責
    任時始得請求。從而，原告就本金17萬元部分，請求被告給
    付自支付命令送達翌日即100年6月23日起至清償日止按週年
    利率百分之5計算之法定遲延利息，未逾上述範圍，自應准
    許。
三、綜上所述，原告請求被告給付17萬元及自支付命令送達被告
    翌日即100年6月23日起至清償日止按法定週年利率5%計算之
    遲延利息為有理由，應予准許。
肆、假執行之宣告：本件原告勝訴部分，係所命給付之金額或價
    額未逾新臺幣50萬元之判決，該原告勝訴部分應依民事訴訟
    法第389條第1項第5款規定，依職權宣告假執行。
伍、本件事證已臻明確，兩造其餘主張及攻擊防禦方法與證據，
    經本院斟酌後，與本件判決結果已不生影響，故不一一論列
    ，附此敘明。
陸、結論：原告之訴為有理由，依民事訴訟法第78條、第389條
    第1項第5款，判決如主文。
中    華    民    國    100   年    12    月    13    日
                  民事第一庭  法  官  許瑞東
以上正本證明與原本無異
如對本判決上訴，須於判決送達後20日內向本院提出上訴狀；如
委任律師提起上訴者，應一併繳納上訴審裁判費。
中    華    民    國    100   年    12    月    13    日
                              書記官  李淑卿